臺灣高等法院臺中分院刑事判決
110年度交上易字第571號
上  訴  人  
即  被  告  李玟杋


選任辯護人  朱逸群律師
上列上訴人即被告因公共危險案件，不服臺灣苗栗地方法院110
年度交易字第10號中華民國110年3月31日第一審判決（起訴案號
：臺灣苗栗地方檢察署109年度偵字第6516號），提起上訴，本
院判決如下：
    主  文
上訴駁回。
    犯罪事實
一、李玟杋前於民國101年間因肇事逃逸案件，經臺灣苗栗地方
    法院101年度苗交簡字第1084號判決判處有期徒刑6月，緩刑
    2年確定，嗣經撤銷緩刑確定；其又於102年間因酒駕公共危
    險、竊盜案件，經臺灣苗栗地方法院103年度易字第241號判
    決分別判處有期徒刑6月、6月，應執行有期徒刑10月，上訴
    後經本院103年度上易字第725號判決駁回上訴確定；其復於
    103年間因酒駕公共危險、竊盜案件，經臺灣苗栗地方法院1
    03年度易字第519號判決分別判處有期徒刑6月、3月，應執
    行有期徒刑8月，上開三案經接續執行，於104年12月31日縮
    短刑期假釋出監並付保護管束，迄至105年6月15日假釋期滿
    未經撤銷，所餘刑期以已執行完畢論。詎其仍不知悔悟，自
    109年10月31日9時許起至同日時30分止，在其苗栗縣○○鎮○○
    里0鄰○○00○0號住處飲用酒類後，其吐氣所含酒精濃度已達
    每公升0.25毫克以上，竟不顧大眾通行之安全，於同日9時3
    0分許騎乘車牌號碼000-000號普通重型機車上路。嗣於同日
    10時45分許，行經苗栗縣○○鎮○○里0鄰○○00○0號前時，因行
    車不穩而為警攔查，經警對其施以酒精濃度檢測，於同日10
    時57分測得其吐氣所含酒精濃度達每公升0.68毫克，始查悉上
    情。
二、案經苗栗縣警察局通霄分局報請臺灣苗栗地方檢察署檢察官
    偵查起訴。
　　理  由
壹、關於證據能力部分：
一、按關於非供述證據之物證，或以科學、機械之方式，對於當
    時狀況所為忠實且正確之記錄，性質上並非供述證據，均應
    無傳聞法則規定之適用；如該非供述證據非出於違法取得，
    並已依法踐行調查程序，即不能謂無證據能力（最高法院97
    年度台上字第1401號、第6153號、第3854號判決要旨參照）
    。卷附酒精測定紀錄表，係機械作用而不涉及人為之意志判
    斷，並有財團法人工業技術研究院呼氣酒精測試器檢定合格
    證書在卷可佐，與傳聞法則所欲防止證人記憶、認知、誠信
    之誤差明顯有別，核與刑事訴訟法第159 條第1 項之要件不
    符。該項證據既無違法取得之情形，且經本院依刑事訴訟法
    之規定踐行調查證據程序，自具有證據能力。
二、次按被告以外之人於審判外之言詞或書面陳述，除法律有規
    定者外，不得作為證據；又被告以外之人於審判外之陳述，
    雖不符合同法第159 條之1 至第159 條之4 規定，但經當事
    人於審判程序同意作為證據，法院審酌該言詞陳述或書面陳
    述作成時之情況，認為適當者，亦得為證據。當事人、代理
    人或辯護人於法院調查證據時，知有第159 條第1 項不得為
    證據之情形，而未於言詞辯論終結前聲明異議者，視為有前
    項之同意，刑事訴訟法第159 條第1 項及第159 條之5 分別
    定有明文。核其立法意旨在於傳聞證據未經當事人之反對詰
    問予以核實，原則上先予排除。惟若當事人已放棄反對詰問
    權，於審判程序中表明同意該等傳聞證據可作為證據；或於
    言詞辯論終結前未聲明異議，基於尊重當事人對傳聞證據之
    處分權，及證據資料愈豐富，愈有助於真實發見之理念，且
    強化言詞辯論主義，使訴訟程序得以順暢進行，上開傳聞證
    據亦均具有證據能力。查上訴人即被告李玟杋及其辯護人對
    被告以外之人於審判外供述（含書面陳述）於本院審理時均
    表示沒有有意見（見本院卷第65頁），且檢察官、被告及其
    辯護人均未於言詞辯論終結前聲明異議，本院審酌上開證據
    資料製作時之情況，尚無違法不當及證明力明顯過低之瑕疵
    ，認為以之作為證據應屬適當，揆諸前開規定，應認均有證
    據能力。
貳、實體部分：
一、訊據被告對於上開犯罪事實於警詢、偵訊、原審準備程序與
    審理及本院審理時均坦承不諱（見109年度偵字第6516號卷〈
    下稱偵卷〉第35至38頁、第68頁；原審卷第51頁、第58至59
    頁；本院卷第66頁），並有酒精測定紀錄表、財團法人工業
    技術研究院呼氣酒精測試器檢定合格證書、苗栗縣警察局舉
    發違反道路交通管理事件通知單、車輛詳細資料報表、證號查
    詢機車駕駛人資料及員警職務報告各1份在卷可稽（見偵卷
    第47頁、第51頁、第49頁、第53頁、第55頁、第33頁），是
    以被告上開任意性之自白核與事實相符，並有上開證據足資
    佐證，自堪信為真實。本案事證已臻明確，被告上開酒後吐
    氣所含酒精濃度達每公升0.25毫克以上駕駛動力交通工具犯
    行堪予認定，應依法予以論罪科刑。
二、論罪部分：
　㈠核被告所為，係犯刑法第185 條之3 第1 項第1 款酒後吐氣
    所含酒精濃度達每公升0.25毫克以上駕駛動力交通工具罪。
　㈡被告前於101年間因肇事逃逸案件，經臺灣苗栗地方法院101
    年度苗交簡字第1084號判決判處有期徒刑6月，緩刑2年確定
    ，嗣經撤銷緩刑確定；其又於102年間因酒駕公共危險、竊
    盜案件，經臺灣苗栗地方法院103年度易字第241號判決分別
    判處有期徒刑6月、6月，應執行有期徒刑10月，上訴後經本
    院103年度上易字第725號判決駁回上訴確定；其復於103年
    間因酒駕公共危險、竊盜案件，經臺灣苗栗地方法院103年
    度易字第519號判決分別判處有期徒刑6月、3月，應執行有
    期徒刑8月，上開三案經接續執行，於104年12月31日縮短刑
    期假釋出監並付保護管束，迄至105年6月15日假釋期滿未經
    撤銷，所餘刑期以已執行完畢論等情，此有臺灣高等法院被
    告前案紀錄表1 份在卷可憑，其受徒刑之執行完畢後，5 年
    以內故意再犯本案有期徒刑以上之罪，係屬累犯，本院審酌
    被告所犯前案與本案均係酒駕公共危險罪，足見其有其特別
    惡性，且對於刑罰之反應力顯然薄弱，為兼顧社會防衛之效
    果，依司法院大法官釋字第775 號解釋意旨，自應依刑法第
    47條第1 項之規定，加重其刑。
三、原審以被告上開駕駛動力交通工具而吐氣所含酒精濃度達每
    公升零點二五毫克以上犯行事證明確，適用刑事訴訟法第27
    3 條之1 第1 項、第299 條第1項前段、第310條之2、第454
    條第2項，刑法第185 條之3 第1 項第1 款、第47條第1 項
    ，刑法施行法第1 條之1 第1 項等規定，並以行為人之責任
    為基礎，審酌被告明知酒精成分對人之意識能力具有不良影
    響，酒後駕車對一般往來之公眾及駕駛人自身皆具有高度危
    險性，卻仍執意駕車，被告不知戒慎自持，無視政府三申五
    令不得酒醉駕車之宣導，竟於酒後體內酒精濃度仍高而精神
    不佳之狀況下，猶駕車上路，惟兼衡其於犯後坦承犯行，態
    度尚可，及其犯罪動機、手段，被告於原審自述之經濟狀況
    、目前無業仰賴家人供應生活、家庭及健康狀況等一切情狀
    （見原審卷第59頁；偵卷第43頁），量處有期徒刑7月，以
    資懲儆。經核原審判決認事用法核無違誤，量刑亦屬妥適。
四、關於上訴理由之審酌：
　㈠被告上訴意旨略以：被告長年患有筋骨酸痛，又無力支付醫
    療費用就醫，因而於案發當日酸痛發作時在家飲用母親早年
    泡製之傳統藥酒，以舒緩筋骨酸痛，因而不慎涉犯本案。是
    以被告之動機並非為了飲酒作樂，其所為實屬情有可原，而
    有刑法第59條犯罪情節顯可憫恕之情形。此外，被告目前獨
    立負擔高齡82歲母親之扶養義務，是以被告如因案人獄，老
    母恐將因而乏人照顧，致衍生更多社會問題；又被告因患有
    輕度第一類身心障礙(即神經系統構造及精神、心智功能)，
    其判斷力本即較正常人為差。原審未就此等情狀加以審酌而
    處以有期徒刑7月之刑，對被告而言實屬過重，請鈞院審酌
    上情予以減輕，以利被告自新等語。
　㈡本院查：
　⒈被告所犯刑法第185條之3駕駛動力交通工具而吐氣所含酒精
    濃度達每公升0.25毫克以上犯行，其法定刑為2年以下有期
    徒刑，得併科20萬元以下罰金，經適用該條所得量處之最低
    刑度，與本案犯罪情節相較，實無何犯罪情狀顯可憫恕，認
    科以最低度刑猶嫌過重之情形，故認原審未依刑法第59條之
    規定予以減輕其刑，並無何違誤，是以被告此部分上訴所陳
    並無足採。
　⒉按刑罰之量定，屬法院自由裁量之職權行使，應審酌刑法第5
    7條所列各款事由及一切情狀，為酌量輕重之標準，並非漫
    無限制；量刑輕重係屬事實審法院得依職權自由裁量之事項
    ，苟已斟酌刑法第57條各款所列情狀而未逾越法定刑度，不
    得遽指為違法；且在同一犯罪事實與情節，如別無其他加重
    或減輕之原因，下級審量定之刑，亦無過重或失輕之不當情
    形，則上級審法院對下級審法院之職權行使，原則上應予尊
    重（最高法院72年台上字第6696號、75年台上字第7033號判
    例要旨及85年度台上字第2446號刑事判決參照）。原審既已
    注意適用刑法第57條之規定，就前揭各項量刑事由詳為審酌
    並敘明理由，且未逾越法定刑度，復未濫用自由裁量之權限
    ，亦無輕重失衡之情形，依上開最高法院判例、判決意旨，
    自不得遽指為違法。被告飲酒後於吐氣所含酒精濃度高達每
    公升0.68毫克，仍駕車上路，嚴重危害往來公眾之交通安全
    ，且被告於原審自陳其無業，仰賴家人供應生活，又被告前
    已有多次酒後駕車之公共危險前科犯行，並經執行完 畢，
    已如前述，故被告當無不知不得酒後駕車之理，或因身心障
    礙致對不得酒後駕車判斷力較差之理，是以被告自非可執本
    次係因筋骨酸痛飲用藥酒，而非飲酒作樂，又被告家中尚有
    高齡母親須照顧，如入獄服刑母親將乏人照顧，且其將無法
    負擔家裡之開銷，及其患有輕度第一類身心障礙(即神經系
    統構造及精神、心智功能)，判斷力較正常人為差等，作為
    希冀法院從輕量刑之審酌事由。是以被告徒託前揭情詞請本
    院給予其自新機會並從輕量刑，並無足採，且其在本院並未
    提出其他有利之證據或辯解，被告上訴為無理由，應予以駁
    回其上訴。
據上論結，應依刑事訴訟法第368條，判決如主文。
本案經檢察官黃嘉生、張智玲提起公訴，檢察官吳祚延到庭執行
職務。
中　　華　　民　　國　　110 　年　　7 　　月　　27　　日
              刑事第二庭　審判長法　官　何志通
                                法　官　吳進發
                                法　官　石馨文
以上正本證明與原本無異。
不得上訴。
                                書記官  陳儷文
　　　　　　　　　　　　　　　　
中　　華　　民　　國　　110 　年　　7 　　月　　27　　日
附錄論罪科刑法條
中華民國刑法第185 條之3
駕駛動力交通工具而有下列情形之一者，處二年以下有期徒刑，
得併科二十萬元以下罰金：
一、吐氣所含酒精濃度達每公升零點二五毫克或血液中酒精濃度
    達百分之零點零五以上。
二、有前款以外之其他情事足認服用酒類或其他相類之物，致不
    能安全駕駛。
三、服用毒品、麻醉藥品或其他相類之物，致不能安全駕駛。
因而致人於死者，處三年以上十年以下有期徒刑；致重傷者，處
一年以上七年以下有期徒刑。
曾犯本條或陸海空軍刑法第五十四條之罪，經有罪判決確定或經
緩起訴處分確定，於五年內再犯第一項之罪因而致人於死者，處
無期徒刑或五年以上有期徒刑；致重傷者，處三年以上十年以下
有期徒刑。